【裁判字號】    98,上訴,1032
【裁判日期】    980616
【裁判案由】    誣告
【裁判全文】
臺灣高等法院臺中分院刑事判決        98年度上訴字第1032號
上  訴  人
即  被  告  丁○○
選任辯護人  張克安律師
上列上訴人因誣告案件，不服臺灣臺中地方法院98年度訴字第11
1號中華民國98年3月26日第一審判決（起訴案號：臺灣臺中地方
法院檢察署97年度偵字第27802號），提起上訴，本院判決如下
：
    主  文
原判決撤銷。
丁○○犯誣告罪，處有期徒刑拾月。
    犯罪事實
一、丁○○前曾於民國97年6月23日因誣告案件，經臺灣臺中地
    方法院以97年度簡字第559號判處有期徒刑6月，緩刑2年，
    並向公庫支付新臺幣（下同）9萬元確定，現尚在緩刑期間
    ，竟仍不知警惕悔改，緣於96年11月14日，丙○○由戊○○
    陪同向丁○○借款20萬元，丁○○當場提供本票要求丙○○
    須簽發包括票號WG0000000號及WG0000000號2張本票（下稱
    系爭2張本票）在內之多張本票，且要求丙○○在上開票號W
    G0000000號之本票上，簽署戊○○之署名及身分證字號Ｚ000
    000000號，在上開票號WG0000000號之本票上，簽署乙○○
    之署名及身分證字號（亦有在其他本票上簽署他人之署名及
    身分證字號），並分別蓋上由丁○○所提供之戊○○、乙○○之印章，供作債務清償之擔保，丁○○則於翌（15）日自
    其合作金庫銀行轉帳20萬元予丙○○。嗣後丙○○未依約還
    款，丁○○即於96年5月13日以後之5月間某日，要求丙○○
    在其所提供之制式切結書影本上，填具系爭2張本票（其中
    背書人誤填為「袁玉鳳」及乙○○）確認係其本人背書保證
    ，而允諾再給丙○○2個月之還款時間，惟2個月後丙○○仍
    未能依約還款。丁○○即意圖使丙○○受刑事處分，基於誣
    告之犯意，明知上開2張本票正面所記載之「戊○○」、「
    乙○○」之署名及身份證字號，均係其基於乙○○及戊○○
    本人之事先授權而指示丙○○簽署及蓋印，仍先於97年7月
    10日及同年8月30日，分別要求戊○○及乙○○出具切結書
    ，內容均略以：丙○○所簽發之本票，本人並未簽名背書保
    證，簽名蓋章另有他人，懇請檢察官法官詳實追查，以符法
    紀。之後再連同系爭2張本票影本及丙○○所簽署之上開切
    結書影本，於97年9月5日具狀向臺灣臺中地方法院檢察署提
    出告訴（該署於97年9月8日收案），指稱：「民國96年11
    月初本人（丁○○）經戊○○介紹認識丙○○，而他說公司
    擴張業務急需用錢，於民國96年11月4日持簽妥之本票乙紙
    （有戊○○簽名蓋章），金額新臺幣陸萬元正，換取現金。
    又在同年11月14日持本票WG0000000，又以同樣理由，調借
    了陸萬元正，言明97年5月13日到期本金利息一併償還，同
    時立下切結書，保證人是親自簽名蓋章背書保證，可是到期
    卻逃亡不知去向，而保證人（戊○○）（乙○○）皆否認簽
    名蓋章保證，並立下切結書證明不是她本人所簽發的，因此
    顯見被告已觸犯刑法行使偽造文書、詐欺取財罪，懇請檢察
    官大人將之（被告）通緝繩之以法，治以應得之罪。」等不
    實內容，向該管公務員誣告丙○○犯詐欺取財、偽造文書罪
    ，足以生損害於丙○○及偵查機關對於犯罪偵查之正確性。
    嗣該案經臺灣臺中地方法院檢察署檢察官於97年11月6日以
    97年度偵字第21310號對丙○○為不起訴處分確定，始查知
    上情。
二、案經臺灣臺中地方法院檢察署檢察官自動檢舉偵查起訴。
    理  由
甲、證據能力之說明：
一、被告丁○○之選任辯護人於本院爭執被害人丙○○於偵查中
    係以被告之身分接受訊問，並未以證人身分具結，於原審亦
    未經交互詰問，此部分之證據應無證據能力。惟按「刑事訴
    訟法第159條規定：被告以外之人於審判外之言詞或書面陳
    述，除法律有規定者外，不得作為證據。亦即被告以外之人
    在法官面前所為之陳述，原則上具有證據能力。再按，刑事
    訴訟法第158條之3規定：『證人、鑑定人依法應具結而未具
    結者，其證言或鑑定意見，不得作為證據。』所謂『依法應
    具結而未具結者』，係指檢察官或法官依刑事訴訟法第175
    條之規定，以證人身分傳喚被告以外之人（證人、告發人、
    告訴人、被害人、共犯或共同被告）到庭作證，或雖非以證
    人身分傳喚到庭，而於訊問調查過程中，轉換為證人身分為
    調查時，此時其供述之身分為證人，則檢察官、法官自應依
    本法第186條有關具結之規定，命證人供前或供後具結，其
    陳述始符合第158條之3之規定，而有證據能力。若檢察官或
    法官非以證人身分傳喚而以共犯、共同被告身分傳喚到庭為
    訊問時，其身分既非證人，即與「依法應具結」之要件不合
    ，縱未命其具結，純屬檢察官或法官調查證據職權之適法行
    使，當無違法可言。而前揭不論係本案或他案在檢察官面前
    作成未經具結之陳述筆錄，係屬被告以外之人於偵查中向檢
    察官所為之陳述，本質上屬於傳聞證據，基於保障被告在憲
    法上之基本訴訟權，除該被告以外之人死亡、身心障礙致記
    憶喪失或無法陳述、滯留國外或所在不明而無法傳喚或傳喚
    不到、或到庭後拒絕陳述等情形外，如已經法院傳喚到庭具
    結而為陳述，並經被告之反對詰問，前揭非以證人身分而在
    檢察官面前未經具結之陳述筆錄，除顯有不可信之情況者外
    ，得為證據，並應於判決內敘明其符合傳聞證據例外之理由
    ；又前揭非以證人之身分在審判中之陳述筆錄，倘該被告以
    外之人已經法院以證人身分傳喚到庭並經具結作證，且由被
    告為反對詰問，或有前揭傳喚不能或詰問不能之情形外，該
    未經具結之陳述筆錄因屬審判上之陳述，自有證據能力；若
    係在另案法官面前作成之陳述筆錄，本質上亦屬傳聞證據，
    自得依本法第159條之1第1項之規定，認有證據能力。不能
    因陳述人未經具結，即一律適用本法第158條之3之規定，排
    除其證據能力，最高法院97年度台上字第2175號判決可資參
    照。查丙○○於97年9月17日偵查中之陳述，係檢察官以被
    告身分傳喚其到庭而為訊問，故未經具結，惟主張該供述證
    據無證據能力之選任辯護人，並未提出該供述證據有何顯不
    可信之情況，且證人丙○○於本院98年6月2日審理時，已依
    選任辯護人之聲請而傳喚其到庭並經具結作證，證述其上開
    偵查筆錄所為之供述均實在，筆錄沒有誤載等語（本院卷第
    71 頁背面），則丙○○之上開偵查筆錄，自具有證據能力
    。
二、按被告以外之人（包括證人、鑑定人、告訴人、被害人及共
    同被告等）於審判外之陳述雖不符刑事訴訟法第159條之1至
    之4等4條之規定，而經當事人於審判程序同意作為證據，法
    院審酌該言詞陳述或書面陳述作成時之情況，認為適當者，
    亦得為證據；當事人、代理人或辯護人於法院調查證據時，
    知有刑事訴訟法第159條第1項不得為證據之情形，而未於言
    詞辯論終結前聲明異議者，視為有前項之同意，同法第159
    條之5定有明文。查該條之立法意旨在於傳聞證據未經當事
    人之反對詰問予以核實，原則上先予排除。惟若當事人已放
    棄反對詰問權，於審判程序中表明同意該等傳聞證據可作為
    證據；或於言詞辯論終結前未聲明異議，基於尊重當事人對
    傳聞證據之處分權，及證據資料愈豐富，愈有助於真實發見
    之理念，且強化言詞辯論主義，使訴訟程序得以順暢進行，
    上開傳聞證據亦均具有證據能力。查檢察官、被告及其選任
    辯護人對於本案卷內其餘證人之證述、文書證據及物證等資
    料，並未於本院言詞辯論終結前聲明異議，且有關本案其餘
    證人之證述、文書證據及物證等資料，亦經本院於審理期日
    提示、朗讀，並告以要旨，本院復審酌上開證據資料之取得
    ，並無何違背法律規定之情事，依據上開說明，自均應具有
    證據能力。
乙、實體之說明：
一、訊據上訴人即被告（下稱被告）丁○○固坦承有於97年9月5
    日具狀向臺灣臺中地方法院檢察署對丙○○提出偽造文書、
    詐欺取財之告訴，惟矢口否認有何誣告犯行，辯稱：丙○○
    係戊○○帶來向伊借款之人，丙○○持系爭2張本票向伊借
    款時，該2張本票上即簽有「戊○○」、「乙○○」等署名
    ，當時戊○○也在，伊並未指示丙○○簽署該等署名云云。
    惟查：
(一)、被告有上揭檢附被害人丙○○所簽發之系爭本票影本2紙、
    切結書影本1紙及戊○○、乙○○所書立之切結書影本各1紙
    ，具狀向臺灣臺中地方法院檢察署告訴丙○○涉嫌偽造文書
    或詐欺取財一節，業據被告坦認在卷，並有告訴狀、系爭本
    票暨切結書影本等在卷可稽，應堪認定。
(二)、系爭2張本票上關於「戊○○」、「乙○○」之簽名、印文
    暨身分證字號等資料，乃被告要求丙○○書寫及蓋章，並由
    被告提供本票、印章及相關資料供丙○○當場照抄、蓋印在
    系爭2張本票上等節，業據丙○○於臺灣臺中地方法院檢察
    署97年度偵字第21310號偵查案件中及本院陳明在卷，並經
    證人即陪同丙○○向被告借款而同時在場之戊○○於原審審
    理時具結證明屬實（原審卷第44至47頁）。被告雖辯稱：丙○○持本票來借款時，本票上已載明「戊○○」、「乙○○
    」之名字云云。然查：1、證人丙○○於本院具結證稱：96
    年11月14日伊有向被告借20萬元，是借款的隔天轉帳。借款
    20萬元及利息是與被告於借款當天所談的，被告並無要伊自
    己找保證人或共同發票人。當天伊載戊○○一起去，系爭2
    張本票是伊所簽的，其他2人即戊○○、乙○○是被告叫伊
    簽上去的。伊在簽戊○○名義時，戊○○有在場，她沒有反
    對，因為被告跟伊說在他那邊借錢就要做這樣的手續。…因
    為伊需要這筆錢，被告那邊的手續方式是如此，伊為了要借
    錢，所以遵循被告的指示去做…戊○○與乙○○的印章是被
    告提供的，她們的身分證字號是被告告訴伊的，伊只有簽在
    正面，背面沒有。96年11月14日伊向被告借款時所簽的本票
    是被告拿空白的本票給伊填寫的，伊自己的印章是伊當天帶
    過去的。（提示扣案本票8張，是否都是當天你所寫的？）
    伊忘了當初簽幾張本票，但伊只簽過一次本票，而這些本票
    都是伊的筆跡。伊跟被告借了20萬元以後，有還過3至4次利
    息，每次約9千多元，伊到目前為止應該還欠被告20萬元，
    因為之前都是先還利息等語（本院卷第69頁背面至72頁）。
    2、證人戊○○於原審審理時亦具結證稱：伊有陪同丙○○
    去向被告借款，當時被告表示丙○○需簽立本票，並且要寫
    上兩個人的名字，因為是伊帶丙○○去向被告借款，因此被
    告要丙○○寫上伊的名字，另外一個名字是誰，伊不認識，
    但也是被告提供相關資料供丙○○寫在本票上的，伊當時沒
    有拒絕讓丙○○把伊的名字寫在本票上面，被告的意思是說
    萬一丙○○沒有還錢，就可以去告他，而伊想借錢應該都會
    還，所以就沒有表示拒絕等語（原審卷第44至47頁）。3、
    證人乙○○於偵查中及原審審理時亦證述：伊並不認識丙○○，但曾向被告借款而認識被告，當初被告即有留下伊的相
    關年籍資料，並告知將來如果有他人也向被告借款，會讓該
    他人將伊的姓名、資料寫在本票上，伊沒有明白拒絕，因為
    伊自己也有向被告借錢，不好意思拒絕等語（97年度偵字第
    21310號卷第77至79頁、原審卷第40至44頁），其於本院再
    次到庭具結證稱：伊並不認識丙○○，之前並沒有見過面。
    伊自己有向被告借過錢，也有簽本票。伊簽的本票是被告在
    借款當場提供的，伊不認識戊○○，也不認識袁玉鳳，當初
    是為了要借錢，被告跟伊講說必須要簽上她的名字，伊才配
    合被告的要求，她的資料也是由被告提供的等語（本院卷第
    72頁背面、73頁）。證人丙○○、戊○○、乙○○均具結證
    稱被告有要求借款人於借款時，提供本票作為債務清償之擔
    保，並有指示借款人在本票上記載其他人之姓名、資料之習
    慣，加以證人乙○○與丙○○互不認識，丙○○本無可能知
    悉乙○○之個人資料，若該資料非與乙○○有借貸關係之被
    告所提供，丙○○諒無輕易得悉陌生人個人資料之可能。是
    被告上開所辯，乃事後矯飾卸責之詞，不足採信。
(三)、經本院勘驗扣案之本票，查知：扣案之空白本票與已簽發之
    本票（含本案由丙○○所簽發之本票），其樣式均相同，且
    扣案已簽發之部分本票後面亦附有切結書，而切結書係由在
    本票發票人旁邊署名之人所填載，而其內容與本案證人戊○○、乙○○於切結書上所載之內容大致相同，至於已簽發之
    本票內容，則如勘驗筆錄附表所載，有本院勘驗筆錄附卷（
    本院卷第73頁背面、77至84頁）可稽。而觀諸乙○○、戊○○所簽發予被告用以擔保借款之本票，在渠等簽名旁邊確實
    另有他人之署名及身分證字號（參本院卷第58至60頁），及
    扣案之本票中亦有他人所簽發，而在其旁另有乙○○、戊○○之署名及身分證字號（如本院勘驗筆錄附表所載），足見
    證人乙○○、戊○○上開所證：被告有要求借款人於借款時
    ，提供本票作為債務清償之擔保，並有指示借款人在該等本
    票上記載其他人之姓名、資料之習慣等語，應屬非虛。且由
    扣案之空白本票與已簽發之本票（含本案由丙○○所簽發之
    本票），其樣式均相同，亦可知借款人所簽發之本票，應係
    由被告當場所提供，則本案丙○○所簽發之本票，自不可能
    由其借款當時並不在場之乙○○所簽發，且此亦為被告所明
    知。
(四)、另查，被告前曾於96年間，以相近之手法，具狀向臺灣臺中
    地方法院檢察署提出告訴，誣指林明志向其借款時，曾於用
    供擔保之本票上偽造「江旭清」之簽名，用以騙取金錢，惟
    該案經臺灣臺中地方法院檢察署檢察官偵查後，認為林明志
    係應被告之要求而依被告之指示，在該等本票上簽署「江旭
    清」之名字，因而對林明志以96年度偵字第28219號為不起
    訴處分確定，另起訴被告丁○○涉犯誣告罪嫌，該案經臺灣
    臺中地方法院以誣告罪判處被告有期徒刑6月、緩刑2年，並
    向公庫支付9萬元確定一節，有臺灣臺中地方法院檢察署97
    年度偵字第7937號起訴書、臺灣臺中地方法院97年度簡字第
    559號簡易判決書在卷可稽，且被告於該案原審中亦為認罪
    之表示，於本院亦曾供稱：伊告他們詐欺，他們應該會害怕
    ，會趕快還伊錢，但他們仍不理不睬等語（本院卷第75頁）
    ，益徵被告確實慣用該等手法迫使向其借款之人清償借款甚
    明。被告於原審供稱：因該案（指伊之前被訴之誣告案）進
    行中，發現要請律師的費用很高，所以乾脆認罪云云；於本
    院供稱：因為伊沒有辦法指證是林明志簽好後交給伊，所以
    伊認罪云云，均不足採信。
(五)、被告復辯稱：戊○○及乙○○都有出具切結書表示該本票上
    之簽名、印章並非其等所親為，而係遭人偽簽云云。惟查，
    該等切結書均係被告事後授意證人戊○○、乙○○所為，並
    逐字念給渠等照抄，表示這樣才可以在丙○○不還錢時，以
    告訴之方式來處理等情，亦據證人戊○○於原審、乙○○於
    偵查中、原審及本院審理時結證屬實，而經本院勘驗得知扣
    案已簽發之部分本票後面亦附有類似之切結書，而該等切結
    書係由在本票發票人旁邊署名之人所填載，其內容與本案證
    人戊○○、乙○○於切結書上所載之內容大致相同，此有本
    院上開勘驗筆錄可稽，亦可知證人戊○○、乙○○所證：係
    被告事後授意渠等為上開切結書，並逐字念給渠等照抄，表
    示這樣才可以在丙○○不還錢時，以告訴之方式來處理等語
    ，應屬非虛。益徵被告確有藉由此等先取得他人授權簽署他
    人姓名、身分證字號之機會，再授意借款人填具該等他人之
    個人資料於本票上，以遂其自導全局之「以刑逼民」方式，
    迫使丙○○還款之誣告犯行甚明。
(六)、被告於本院另辯以：證人等所述不實在，他們想要這樣讓伊
    受刑事處分，他們聯合要Ａ伊的錢等語。惟查，證人乙○○
    於原審及本院均具結證稱：伊不認識丙○○、戊○○等語（
    原審卷第42頁、73頁）；證人戊○○於原審亦證稱，丙○○
    所寫的另1個人伊不知道，也不認識等語（原審卷第45頁）
    ，證人丙○○於偵查中及本院亦均證稱：伊不認識乙○○等
    語（偵卷第18、19頁、本院卷第71、72頁），顯見乙○○與
    戊○○、丙○○互不認識，則其等又如何聯合一起為上開虛
    偽之證述以使被告受刑事處分？況渠等確有積欠被告債務，
    亦為渠等所自承，而該等債務並不會因本案被告被判處罪刑
    而消滅，則渠等是否有為上開偽證之動機與目的，自非無疑
    。
(七)、被告雖又辯稱：丙○○確實有積欠伊債務，若伊提告中之偽
    造文書部分經檢察官為不起訴處分，至少就詐欺部分亦可提
    告云云。惟按刑法上之誣告罪，本不限於所告事實全屬虛偽
    時，始能成立，倘所告事實之一部分係出於故意虛構，仍不
    得謂非誣告，最高法院20年上字第662號判例可資參照。本
    案丙○○確有向被告借款而屆期未還之事實，惟姑不論丙○○於借款之初是否即係出於為自己不法所有之詐欺意圖，被
    告既明知其有事先得乙○○、戊○○之授權，並由其授意丙○○簽署「戊○○」、「乙○○」之署名、身分證字號及蓋
    印，竟仍虛構丙○○偽造「戊○○」、「乙○○」之署押、
    印文，並據此向具有偵查犯罪權限之臺灣臺中地方法院檢察
    署提出告訴，所為已該當意圖使他人受刑事處分，而向該管
    公務員誣告之構成要件，即便其於該案檢察官偵查中之97年
    9月17日具狀撤回其告訴，此有刑事撤銷告訴狀在卷（97年
    度偵字第21310號卷第23頁）可稽，惟此仍無解於其誣告犯
    行之成立（按「刑法第一百六十九條第一項之誣告罪，於行
    為人以虛偽之申告達到於該管公務員時，即為成立，性質上
    屬即成犯之一種」，最高法院81年度台非字第35號判決意旨
    參照），附此敘明。
(八)、本案事證明確，被告所辯顯無足採，其犯行洵堪認定。選任
    辯護人聲請再次傳喚證人戊○○，待證事實為「被告有向戊○○要求擔負共同發票人的責任，但戊○○卻表示無授權丙○○代簽的事實，以證明被告主觀上非明知丙○○有偽造文
    書的事實。」惟查，證人戊○○已於原審具結證述：「（問
    ：是否知道被告有讓他人在本票上寫妳的名字？）我知道，
    因為我有帶朋友去借錢，被告有叫朋友寫我的名字在他的本
    票上，那個朋友就是丙○○。（問：提示同上偵卷第4頁之
    本票，其上「戊○○」之姓名及身分證號碼是否係你書寫，
    而該章是否係你所蓋？）名字、身分證號碼不是我寫的，印
    章也不是我蓋的，那不是我的印章。（問：何人寫的？）丙○○寫的，章也是他蓋的。（問：丙○○為何會有你的印章
    ？）應該是被告刻的。（問：所以丙○○去向被告借款時，
    是否係妳陪同前往？）是的，丙○○向被告借款一次，金額
    是新台幣二十萬元。借款時間應是一年多前〔後稱應該是96
    年底的事。〕（問：丙○○借款情形為何？）我陪同丙○○
    前往被告家中找被告借錢，談好金額及利息等，就簽立本票
    ，被告表示丙○○須簽立本票，而背書部分須寫上他人的名
    字及蓋章，丙○○寫上二個人的名字，其中一個是我，因為
    是我帶去的，至於另一個人我不知道，我也不認識。另一個
    名字是被告提供的，也有拿身分證字號的號碼給丙○○抄寫
    。（問：當天丙○○寫了幾張本票？）忘記了，但是本票上
    我的名字及另一個人的名字都是同一時間寫上的。（問：丙○○會寫上妳的名字之原因？）被告說要丙○○寫上我的名
    字。（問：當場是否有拒絕？）沒有。因為丙○○是我帶去
    的，所以我就同意。（問：被告是否知道你同意丙○○在本
    票上簽立妳的名字？）被告知道。」等語（原審卷第45、46
    頁），已就待證事實證述明確，選任辯護人再為聲請傳喚，
    顯係就同一證據再行聲請，本院認不必要，附此敘明。
二、核被告所為，係犯刑法第169條第1項之誣告罪。原審認被告
    罪證明確，予以論罪科刑，固非無見，惟查：(1)、丙○○向
    被告借款之日期係96年11月14日，而被告係於翌（15）日轉
    帳匯款予丙○○，且丙○○當時所簽發用以擔保之本票不止
    系爭2張本票，惟原審判決卻認被告係於96年11月初某日借
    款20萬元予丙○○，且僅交付系爭2張本票用以擔保，其事
    實之認定自有違誤；(2)、證人丙○○於偵查中之供述，係以
    被告之身分接受檢察官之訊問，並未經具結，其於原審亦未
    到庭作證，則丙○○於偵查中以被告之身分所為之辯詞，何
    以於本案具有證據能力，原審並未詳予說明，且本案被告丁○○（即該案之告訴人）於該次偵訊及原審均爭執丙○○之
    供述不實，則原審以被告未爭執所有「證人」之供述筆錄，
    逕認丙○○於偵查中以被告身分所為之辯詞亦具有證據能力
    ，尚有未洽。(3)、「審判長應將證物提示當事人、代理人、
    辯護人或輔佐人，使其辨認。前項證物如係文書而被告不解
    其意義者，應告以要旨。」刑事訴訟法第164條定有明文。
    本件執行搜索之臺中縣警察局豐原分局並未將本案證物移送
    臺灣臺中地方法院檢察署及原審法院，故原審僅提示搜索扣
    押筆錄影本、扣押物品清單影本予被告辨認，並未提示扣案
    證物予被告辨認（原審第48頁），此自本院於98年5月27日
    始自扣押單位即臺中縣警察局豐原分局調取本案扣押證物可
    知，原審此部分亦有違誤。被告上訴意旨，以否認犯行，指
    摘原判決不當，雖無理由，惟原判決既有上開可議之處，自
    屬無可維持，應由本院將原判決撤銷改判。爰審酌被告為求
    借款債權之順利滿足，竟自導自演，藉由此等「以刑逼民」
    之方式，虛構事實恣意提告，非但使他人舟車勞頓、疲於訟
    累，亦且誤導偵查，浪費國家司法資源；且其前已曾因以類
    似手法犯誣告罪經法院判處罪刑在案，猶未能記取教訓及珍
    惜法院給予緩刑以便改過遷善之機會，再度虛構事實誣告他
    人，圖利用國家刑事資源以索討其私人債務，犯後仍矢口否
    認犯行，未見有何悔意，並斟酌其犯罪之動機係因債務人未
    能返還借款、及其方式、目的等一切情狀，量處如主文第2
    項所示之刑，以示懲儆。扣案之物雖係被告所有，惟或非供
    犯本案或預備犯本案所用，或屬丙○○積欠被告債務之憑證
    ，爰均不予諭知沒收，併此敘明。
據上論結，應依刑事訴訟法第369條第1項前段、第364條、第299
條第1項前段，刑法第169條第1項，判決如主文。
本案經檢察官甲○到庭執行職務。
中    華    民    國    98    年    6    月    16     日
            刑事第十庭  審判長法  官  林  照  明
                              法  官  蔡  名  曜
                              法  官  郭  瑞  祥
以上正本證明與原本無異。
如不服本判決應於收受送達後十日內向本院提出上訴書狀，其未
敘述上訴之理由者，並得於提起上訴後十日內向本院補提理由書
（均須按他造當事人之人數附繕本）「切勿逕送上級法院」。
                              書記官  李  妍  嬅
中    華    民    國    98    年    6    月    16     日
中華民國刑法第169條
（誣告罪）
意圖他人受刑事或懲戒處分，向該管公務員誣告者，處 7 年以下
有期徒刑。
意圖他人受刑事或懲戒處分，而偽造、變造證據，或使用偽造、
變造之證據者，亦同。


司法院資訊處製作；財團法人民間司法改革基金會備份。
